---
title: "AnaliseRegressao"
output: html_document
date: "2025-11-10"
---
# **Introdução**

Esse trabalho consiste em analisar o tempo total de sono dos mamíferos, buscando compreender o que explica tal variável. 
Portanto, guiaremos nosso projeto pelas seguintes informações:

* **Variável resposta (Y):** `total_sleep` (Horas totais de sono)
* **Variáveis Explicativas (X):**
    *`species` – Espécie do mamífero.

    *`body_wt` – Peso corporal total do mamífero (em kg).

    *`brain_wt` – Peso do cérebro do mamífero (em kg).

    *`non_dreaming` – Número médio de horas de sono sem sonhos por dia.

     *`dreaming` – Número médio de horas de sono com sonhos por dia.

     *`total_sleep` – Total de horas de sono por dia (soma de dreaming e non_dreaming).

     *`life_span` – Expectativa de vida do mamífero (em anos).

     *`gestation` – Duração média da gestação (em dias).

     *`predation` – Índice de probabilidade de o mamífero ser predado.
      1 = menos provável de ser predado,
      5 = mais provável de ser predado

     *`exposure` – Índice de exposição do mamífero durante o sono.
  
    1 = menos exposto (por exemplo, dorme em um abrigo protegido)
    
    5 = mais exposto (por exemplo, dorme em local aberto)

     *`danger` – Índice geral de perigo enfrentado por predadores.

    Baseado nos índices predation e exposure
    
    1 = menor perigo
    
    5 = maior perigo
      
```{r setup-e-carga}

install.packages("readr")
install.packages("dplyr")
install.packages("ggplot2")
install.packages("tidyr")
library(readr)
library(dplyr)
library(ggplot2)
library(tidyr)

mammals <- read_csv("dataset/mammals.csv")
```
```{r limpeza}
mammals_clean <- mammals %>%
  drop_na(species, body_wt, brain_wt, non_dreaming, dreaming, 
          total_sleep, life_span, gestation, predation, exposure, danger)
```

```{r}
summary(mammals)
```
