---
title: "Analise de Regressao: Sono em Mamiferos"
output: html_document
date: "2025-11-10"
---
# 📚 Introdução
Este trabalho consiste em analisar o **tempo total de sono dos mamíferos** (`total_sleep`), buscando compreender quais variáveis biológicas e comportamentais explicam essa característica.

* **Variável Resposta (Y):** `total_sleep` (Horas totais de sono por dia).
* **Variáveis Explicativas (X) Consideradas:**

    * `species` – Espécie do mamífero.
    * `body_wt` – Peso corporal total do mamífero (em kg).
    * `brain_wt` – Peso do cérebro do mamífero (em kg).
    * `life_span` – Expectativa de vida do mamífero (em anos).
    * `gestation` – Duração média da gestação (em dias).
    * `predation` – Índice de probabilidade de o mamífero ser predado.
        * 1 = menos provável de ser predado, 5 = mais provável de ser predado.
    * `exposure` – Índice de exposição do mamífero durante o sono.
        * 1 = menos exposto (ex.: dorme em abrigo), 5 = mais exposto (ex.: dorme em local aberto).
    * `danger` – Índice geral de perigo enfrentado, baseado nos índices `predation` e `exposure`.
        * 1 = menor perigo, 5 = maior perigo.    
```{r setup-e-carga}
install.packages("readr")
install.packages("car")
install.packages("dplyr")
install.packages("ggplot2")
install.packages("tidyr")
library(car)
library(readr)
library(dplyr)
library(ggplot2)
library(tidyr)

mammals <- read_csv("dataset/mammals.csv")
```

```{r limpeza}
mammals_clean <- mammals %>%
  drop_na(species, body_wt, brain_wt, non_dreaming, dreaming, 
          total_sleep, life_span, gestation, predation, exposure, danger)
```
# Estatísticas descritivas

```{r}
summary(mammals)
```
# Testando se há correlação entre as variáveis explicativas (Indício de Multicolinearidade)

```{r}
#Testando se há correlação linear entre as variáveis body_wt e brain_wt
cor.test(mammals_clean$body_wt, mammals_clean$brain_wt, method = "pearson")

```
```{r}
#Testando se há correlação linear entre as variáveis exposure e danger
cor.test(mammals_clean$exposure, mammals_clean$danger, method = "pearson")
```
```{r}
#Testando se há correlação linear entre as variáveis dreaming e non_dreaming
cor.test(mammals_clean$dreaming, mammals_clean$non_dreaming, method = "pearson")
```
```{r}
#Testando se há correlação linear entre as variáveis predation e exposure
cor.test(mammals_clean$predation, mammals_clean$exposure, method = "pearson")
```
```{r}
#Testando se há correlação linear entre as variáveis predation e danger
cor.test(mammals_clean$predation, mammals_clean$danger, method = "pearson")
```
# Correlação entre a variável resposta e cada variável independente.

```{r}
#Testando se há correlação linear entre as variáveis total_sleep e danger
cor.test(mammals_clean$total_sleep, mammals_clean$danger, method = "pearson")
```
```{r}
#Testando se há correlação linear entre as variáveis total_sleep e exposure
cor.test(mammals_clean$total_sleep, mammals_clean$exposure, method = "pearson")
```
```{r} 
#Testando se há correlação linear entre as variáveis total_sleep e dreaming
cor.test(mammals_clean$total_sleep, mammals_clean$dreaming, method = "pearson")
```
```{r}
#Testando se há correlação linear entre as variáveis total_sleep e non_dreaming
cor.test(mammals_clean$total_sleep, mammals_clean$non_dreaming, method = "pearson")
```

```{r}
#Testando se há correlação linear entre as variáveis total_sleep e body_wt
cor.test(mammals_clean$total_sleep, mammals_clean$body_wt, method = "pearson")
```
```{r}
#Testando se há correlação linear entre as variáveis total_sleep e brain_wt
cor.test(mammals_clean$total_sleep, mammals_clean$brain_wt, method = "pearson")
```


```{r}
#Testando se há correlação linear entre as variáveis total_sleep e predation
cor.test(mammals_clean$total_sleep, mammals_clean$predation, method = "pearson")
```


```{r}
#Testando se há correlação linear entre as variáveis total_sleep e life_span
cor.test(mammals_clean$total_sleep, mammals_clean$life_span, method = "pearson")
```

```{r}
#Testando se há correlação linear entre as variáveis total_sleep e gestation
cor.test(mammals_clean$total_sleep, mammals_clean$gestation, method = "pearson")
```
#Heatmap de correlação
```{r}
library(corrplot)

cor_matrix <- cor(mammals_clean |> select(-species), use = "complete.obs")

corrplot(
  cor_matrix,
  method = "color",
  type = "upper",
  tl.col = "black",
  addCoef.col = NULL,  
  number.cex = 0,    
  cl.pos = "r"          
)
```
# Histogramas das variáveis numéricas
```{r}
numeric_vars <- mammals_clean |> dplyr::select(-species)

for(col in names(numeric_vars)){
  print(
    ggplot(mammals_clean, aes_string(col)) +
      geom_histogram(bins = 20) +
      ggtitle(paste("Histograma de", col))
  )
}
```
# Boxplot das variáveis numéricas para ver outliers
```{r}
for(col in names(numeric_vars)){
  print(
    ggplot(mammals_clean, aes(y = .data[[col]])) +
      geom_boxplot() +
      ggtitle(paste("Boxplot de", col))
  )
}
```
# Regressão Linear Múltipla

Como dreaming e non_dreaming são perfeitas preditoras de total_sleep, iremos retirá-las para geração do modelo.

```{r}
model_full <- lm(total_sleep ~ body_wt + brain_wt + life_span +
                   gestation + predation + exposure + danger, 
                 data = mammals_clean)
summary(model_full)
```

```{r}
library(car)
vif(model_full)
```
A partir da análise dos VIFs percebemos que danger, predation,brain_wt e body_wt possuem VIFs muito altos (>10), o que indica fortes sinais de multicolinearidade problemática no modelo. Portanto, iremos remover a variável com maior VIF (brain_wt), ajustar e testar o modelo novamente.

```{r}
model2 <- lm(total_sleep ~ body_wt + life_span +
                   gestation + predation + exposure + danger, 
                 data = mammals_clean)
summary(model2)
```
```{r}
vif(model2)
```

Os VIFs diminuiram significativamente, mas ainda estão altos para as
variáveis predation e danger. Iremos excluir danger e ver como o modelo
se ajusta.

```{r}
model3 <- lm(total_sleep ~ body_wt + life_span +
                   gestation + predation + exposure, 
                 data = mammals_clean)
summary(model3)
```

```{r}
vif(model3)
```
Agora os VIFs diminuiram significativamente e todos estão abaixo de 5, mas o R2 ajustado também diminuiu, o que não é um bom sinal.